【裁判字號】    89,上易,215
【裁判日期】    891230
【裁判案由】    侵權行為損害賠償
【裁判全文】
臺灣高等法院臺南分院民事判決  八十九年度上易字第二一五號  ｊ
      上  訴  人  丙  ○  ○
                  乙  ○  ○
      被上訴人    甲  ○  ○
右當事人間請求侵權行為損害賠償事件，上訴人對於中華民國八十九年九月十四日台
灣雲林地方法院第一審判決（八十九年度訴字第一八八號）提起上訴，本院判決如左
：
      主      文
上訴駁回。
第二審訴訟費用由上訴人負擔。
      事      實
甲、上訴人方面：
一、聲明：求為判決：（一）原判決廢棄。（二）駁回被上訴人在第一審之訴及假執
    行聲請。
二、陳述：除與原判決記載者相同，予以引用外，補稱：
  (一)有關原審判決認定被上訴人減少勞動能力損失之部份，並不洽當，亦無實情，徒
    以證人陳述之情予以認定，殊有未妥，上訴人否認其確實性。
  (二)原審未予衡酌被上訴人與有過失及未適當闡明上訴人損失主張抵銷之述明，亦嫌
    失當，而兩造身份地位經濟狀況等一切條件亦未適當衡酌，即遽予判決慰撫金損
    失，不無違誤。
三、證據：援用第一審所提證據。
乙、被上訴人方面：
一、聲明：求為判決駁回上訴。
二、陳述：除與原判決記載相同者，予以引用外，補稱：
    伊受傷後因手斷成二截，故無法擔任水泥工工作，雖曾於受傷後之二個多月時到
    工地去，但非去工作，而是去看工程進行之程度。事實上當時仍無法工作，且最
    近仍須進行開刀。
三、證據：援用第一審所提證據。
      理      由
一、本件被上訴人主張：伊於八十七年七月一日，在雲林縣二崙鄉○○村○○路三五
    之一號處所，受吳三郎之僱建築豬舍，因建築之需，以水澆灑牆壁，餘水不慎澆
    及上訴人丙○○之瓜田，丙○○竟夥同上訴人乙○○，分持棒球棒鐵條，將伊毆
    打成傷，伊受有左手尺骨骨折、左手肘關節骨折，上訴人之傷害犯行，已經判刑
    在案，伊因受傷支付醫藥費，且須休養六個月，不能工作，又精神肉體所受痛苦
    甚大，依侵權行為之法律關係，請求上訴人連帶賠償損害新台幣（下同）九十一
    萬二千五百六元並加付法定利息之判決等語；上訴人丙○○則以：被上訴人與其
    妻廖美春因不滿伊詢問其澆水之事，即持錏管毆打伊頭部，伊亦因傷分送西螺鎮
    育仁醫院、雲林醫院醫治，兩造互毆均與有過失，伊自可主張減少賠償及抵銷，
    且被上訴人受傷二月後已可工作，且未提出薪資証明等語，上訴人乙○○則以伊
    係勸架，未參與圍毆等語，資為抗辯。
二、查被上訴人主張遭上訴人共同毆打，致左手尺骨骨折、左手肘關節骨折之事實，
    業據上訴人丙○○自承，復有被上訴人提出之診斷證明書為證，上訴人乙○○雖
    以未參與圍毆，係上前勸架為辯，惟查：其有與丙○○共同毆打被上訴人成傷之
    事實，除被上訴人指訴歷歷外，並經當時在場之廖春美於刑事庭中証述在卷，另
    証人吳三郎亦於刑事庭中証稱伊到現場時，看到乙○○手拿亞管等語，是若如其
    所辯係勸架之人，則為何需手持亞管？雖其又再辯稱伊係將被上訴人手持之亞管
    搶下來，並非先持該管打被上人云云，惟其在吳三郎未為上開証言前，自始即主
    張只在旁觀看，未動手亦未拿亞管，顯見其所辯係奪自被上訴人所持之亞管云云
    ，係事後拖詞，尚非可採，其確有與丙○○共同傷害被上訴人，應堪認定，即刑
    事庭亦為相同認定，有刑事判決可按，堪信屬實。
三、按因故意不法侵害他人之權利者，負損害賠償責任。不法侵害他人之身體或健康
    者，對於被害人因此喪失或減少勞動能力或增加生活上之需要時，應負損害賠償
    責任；且被害人雖非財產上之損害，亦得請求賠償相當之金額，民法第一百八十
    四條第一項前段、第一百九十三條第一項、第一百九十五條第一項分別定有明文
    。被上訴人因受上訴人共同毆傷，其請求上訴人連帶賠償損害，即無不合，應再
    審究者，乃其各項請求是否合理：
  (一)醫療費六萬七千五百零六元部分：此部分已據提出衛生署雲林醫院所出具之証明
    書二件為証，除其中診斷證書費用三百三十元，係証明書費用，非治療上之支出
    外，其餘醫療費用六萬七千一百七十六元，依被上訴人所受傷害及各收據載明治
    療費別，核屬治療上之必要費用，其請求應予准許。
  (二)工作損害三十四萬五千元部分：被上訴人主張其受傷後，因受傷部分係左手尺骨
    及關節骨骨折，自八十八年七月一日起，需休養六個月，不能工作，此有衛生署
    雲林醫院覆原審函一件存卷可證（原審卷第十頁）；而證人吳三郎、許丁煌亦於
    原審分別證述曾僱用被上訴人施作水泥工，即上訴人丙○○亦不否認被上訴人係
    從事水泥工工作，水泥工每天工資約二千三百元，亦經吳三郎、許丁煌結証在卷
    ，本院審酌現今建築業並非旺季，多種勞動業工作機會均減少，故每周工作五天
    已甚為不易，爰以此估算被上訴人每月可工作日數為二十二日，則每月可得工作
    收入為五萬六百元，六個月合計為三十萬三千六百元，被上訴人因受傷無法工作
    已如上述，則其請求上訴人賠償六個月內之勞動損失三十萬三千六百元，應予准
    許，逾此所為請求，為無理由，應予駁回。上訴人丙○○抗辯上訴受傷後二個多
    月就已痊癒可工作云云，核與前開雲林醫院之覆函意旨不符，且被上訴人係水泥
    工乃靠體力勞動，其受傷部分又是從事水泥工作必用之手，在經驗法則上，其受
    傷不可能二、三個月即可復原，所辯自非可採。又被上訴人既係水泥工，每日可
    收入為二千三百元，已經証人証述，即被上訴人亦不否認其情，則其所辯未能提
    出薪資扣繳憑單云云，因水泥工多係受私人或小型行號僱佣，例多未予報繳所得
    稅，自不生扣繳憑單之問題，被上訴人此部分抗辯亦非可取。
  (三)精神慰藉金五十萬元部分：查被上訴人主張因受上訴人共同毆打，致受有左手尺
    骨骨折、左手肘關節骨折，現今仍無法工作，肉體、精神上均遭受極大之痛苦，
    堪以採信，本院斟酌本件侵權行為發生之前因與實際情況，並審酌兩造之身份（
    水泥工、農人）教育程度、家庭並經濟情況，認被上訴人請求在十三萬二千一百
    四十元範圍內，為有理由，應予准許，逾此所為請求，為無理由，應予駁回。
  (四)綜上所述，被上訴人請求上訴人賠償之金額為五十萬二千九百十六元。
四、末按因故意侵權行為而負擔之債，其債務人不得主張抵銷，民法第三百三十九條
    亦定有明文。又雙方互毆乃雙方互為侵權行為，與雙方行為為損害之共同原因者
    有別，無民法第二百十七條過失相抵原則之適用，最高法院著有六十八年台上字
    第九六七號判例。本件上訴人丙○○與被上訴人因雙方爭執進而互毆各自成傷，
    ，上訴人丙○○主張因其亦受傷得對被上訴人請求賠償，爰以其賠償請求債權與
    被上訴人對其請求之上開債權抵銷，按諸上開說明，自不應允許。
五、從而，被上訴人本於侵權行為之法律關係，請求上訴人連帶賠償五十萬二千九百
    十六元及自起訴狀繕本送達上訴人之翌日，即八十九年一月二十三日起至清償日
    止，按年息百分之五計算之利息，為有理由，應予准許。其假執行聲請亦無不合
    。至其敗訴部分假執行聲請失所附麗，應予駁回。是則原審就上開應准許部分判
    命上訴人給付，並依兩造聲請，分別為准免假執行宣告，就被上訴人請求不應准
    許部分駁回其請求，並駁回其假執行聲請，於法並無不合，上訴意旨指摘原判決
    不當，求予廢棄改判，為無理由，應予駁回其上訴。
六、據上論結，本件上訴為無理由，依民事訴訟法第四百四十九條第一項、第七十八
    條、第八十五條第一項前段、第二項，判決如主文。
中      華      民      國    八十九    年      十二    月    三十      日
                                    臺灣高等法院臺南分院民事第四庭
~B1審判長法官  王    惠    一
~B2      法官  張    世    展
~B3      法官  吳    上    康
右為正本係照原本作成。
不得上訴。
中      華      民      國    九  十    年      一      月      四      日
~B法院書記官  洪    雅    美


司法院資訊處製作；財團法人民間司法改革基金會備份。
